【裁判字號】    95,重訴,127
【裁判日期】    970409
【裁判案由】    損害賠償
【裁判全文】
臺灣高雄地方法院民事判決             95年度重訴字第127號
原      告  聯上生物科技股份有限公司
法定代理人  甲○○
訴訟代理人  李玲玲律師
被      告  丁○○
被      告  壬○○
                        4號
前列二人共同
訴訟代理人  張柏山律師
當事人間損害賠償事件，本院民國97年3月26日言詞辯論終結，
判決如下：
  主  文
被告丁○○應給付原告新台幣壹仟萬元及自民國九十五年四月十
被告丁○○應給付原告新台幣壹仟萬元及自民國九十五年四月十
九日起清償日止，按年息百分之五計算之利息。
被告壬○○應給付原告新台幣壹仟萬元及自民國九十五年十一月
二十九日起至清償日止按年息百分之六計算之利息。
本判決第一項、第二項所命給付新台幣壹仟萬元及自九十五年十
一月二十九日起至清償日止之按年息百分之五計算之利息部分，
被告壬○○或丁○○一人所為之給付，於其給付範圍內，其餘被
告就其履行之範圍，同免給付之義務。
原告其餘之訴駁回。
本判決第一項於原告以新台幣參佰伍拾萬元為被告丁○○供擔保
後，得假執行，但於假執行程序實施前，被告丁○○以新台幣壹
仟萬元為原告預供擔保後，得免為假執行。
本判決第一項於原告以新台幣參佰伍拾萬元為被告壬○○供擔保
後，得假執行，但於假執行程序實施前，被告壬○○以新台幣壹
仟萬元為原告預供擔保後，得免為假執行。
原告其餘假執行之聲請駁回。
訴訟費用由原告負擔五分之一，餘由被告負擔。
  事實及理由
一、按因侵權行為涉訟者，得由行為地之法院管轄，為民事訴訟
    法第15條第1 項所明定。所謂行為地，凡為一部實行行為或
    其一部行為結果發生之地皆屬之，最高法院56年台抗字第
    369 號民事判例參照。查，原告主張因被告之故意詐騙行為
    ，致原告自華南銀行高雄東苓分行匯款共計新台幣00000000
    元至被告指定之葉俊良帳戶內，則依前揭判例說明，原告匯
    款之華南銀行高雄東苓分行，屬一部行為結果發生之地，則
    本院自有管轄權，被告抗辯：被告並未在高雄為詐欺原告之
    行為，且原告匯款行為地亦無從解釋為侵權行為之結果發生
    地，本院並無管轄權，應移由台灣台中地方法院管轄云云，
    自不足取。
二、原告原起訴主張被告丁○○以詐術詐騙原告金錢，致原告受
    有損害，爰依民法第184 條第1 項及同法第213 條第1 、2
    項之規定，請求被告丁○○賠償其損失新台幣00000000元，
    嗣於本院審理中之民國95年10月30日，被告丁○○與壬○○
    於台灣高雄地方法院檢察署95年度偵字第15469 號（下稱偵
    查案件）偵查庭外，被告丁○○保證原告得以收到北京方普
    醫藥科技發展有限責任公司（下稱北京方普公司）人民幣24
    5 萬元之匯款，並交付被告壬○○所簽發，由被告丁○○背
    書，票面金額為新台幣1000萬元，指定受款人為原告，付款
    銀行為中國信託商業銀行，發票日為95年11月29日之支票1
    紙（下稱系爭支票）予原告收執，嗣北京方普公司未於95年
    11月20日前履約，原告乃於96年1 月3 日追加依契約債權及
    票據之法律關係，分別對被告丁○○、壬○○提起追加之訴
    ，而被告於96年1 月24日原告追加被告後第1 次言詞辯論期
    日，本院就追加起訴一事詢問被告，被告答稱：引用今日提
    出之陳報暨聲請調查證據狀，嗣本院提示系爭支票原本詢問
    被告壬○○有何意見，被告壬○○並答稱：系爭支票為伊簽
    發，當時伊提供系爭支票是為保證被告丁○○會至大陸處理
    等語（本院卷第145 頁），並於96年3 月21日被告壬○○於
    言詞辯論期日時再稱：伊只是系爭支票之保證人，原告沒有
    事先告知，致伊支票被退票等語，並稱：被告壬○○只是支
    票保證人，本案與被告壬○○無關等語（本院卷第167 頁）
    ，足見被告壬○○就追加起訴一事，並未提出異議，並已為
    本案之言詞辯論，依民事訴訟法第255 條第2 項之規定，已
    視為擬制同意追加起訴，縱嗣後被告壬○○不同意原告之追
    加起訴（本院卷第314 頁），仍無礙先前之擬制同意追加起
    訴，原告就此部分追加起訴，並無不法。又查，原告對被告
    丁○○追加基於契約請求，被告於96年4 月25日民事爭點整
    理狀不爭執事項下記載：被告壬○○開立系爭支票予原告公
    司收執，用示保證責任（被告丁○○保證人壬○○與聯上公
    司無任何交易行為），足見被告對追加之訴，並未提出異議
    ，且已為本案辯論，依民事訴訟法第255 條第2 項規定，已
    擬制同意，則原告此部分之追加，亦屬合法。
三、原告主張：
(一)被告向原告自稱其為北京方普公司之台灣地區授權人，北京
    方普公司具有代辦醫藥註冊證之專業能力，可代理原告在大
    陸取得原告獨自研發生產之七項檢驗試劑之醫藥產品之註冊
    證，並表示一項試劑之申報費用約需人民幣50萬元，全部申
    報費用為人民幣350 萬，原告誤信為真，乃於92 年5月間與
    北京公司簽訂書面委託代理合同書，原告並依被告丁○○之
    指示於92年7 月2 日、7 月3 日、7 月4 日前後匯款新台幣
    7,000,000 元、6,210,400 元、1,489,60 0元及479,600 元
    （共計00000000元）於葉俊良帳戶內，惟付款數月後該案件
    遲無進度，嗣原告公司監察人庚○○親赴大陸了解，於93年
    6 月10日董事會報告大陸實地訪查結果，北京方普公司疑係
    虛設公司，原告始知受騙。被告顯以不法詐術，不法侵害原
    告權利，致原告受有損害。
(二)被告丁○○於95年10月30日與被告壬○○二人於台灣高雄地
    方法院檢察署偵查庭外，由被告丁○○保證原告於95年11月
    29 日 以前得以取得北京方普公司之匯款人民幣245 萬元之
    匯款，若原告無法取得上開款項，被告丁○○願給付新台幣
    10 00 萬元予原告，並交付被告壬○○所簽發，由被告丁○○背書之系爭支票予原告，惟北京方普公司逾期未匯款，且
    系爭支票屆期提示亦遭退票。
(三)原告爰依侵權行為法律關係請求損害賠償及不當得利之返還
    ，並追加依95年10月30日之契約及票據關係分別請求被告給
    付如訴之聲明所示。並聲明：(1)被告丁○○應給付原告新台
    幣00000000元及自起訴狀繕本翌日起至清償日止按年息百分
    之五計算之利息。(2)被告壬○○應給付原告新台幣10,000,0
    00元，及自民國95年11月29日起至清償日止按年息百分之六
    計算之利息。(3)前兩項所命新台幣10,000, 000 元及自95年
    11月29日起至清償日止遲延利息給付部分，如被告壬○○或
    丁○○一人為給付，於給付範圍內，未給付之人免其責任。
    (4)原告願供擔保，請准宣告假執行。
四、被告丁○○抗辯：
(一)原告主張被告丁○○於92年5 月間詐騙原告，使原告公司於
    同年7 月間支付新台幣15,179,600元，致原告受有上開金額
    之損失等情，則原告指訴之侵權行為事實發生在92年5 月間
    ，原告遲至95年3 月始具狀起訴，顯逾侵權行為之2 年請求
    權行使之時效，被告為時效抗辯拒絕給付。
(二)被告丁○○並無詐騙原告之情事，係原告之前身即更名前之
    榮睿生物科技有限公司（下稱榮睿公司）之監察人林呈隆及
    多名董監事表示希望透過特殊管道及關係盡速在大陸通過試
    劑之審批，乃委託被告進行相關事宜，被告乃商請大陸人士
    己○協助，因榮睿公司希望北京方面安排合法有執照之公司
    進行試劑申請審批，故己○推薦北京方普公司，並先由林呈
    隆於92年1 月30日匯款新台幣14,700,000元 (人民幣350 萬
    ) 至被告指定之訴外人陳靜儀設於第一銀行北台中分行之帳
    號內。嗣榮睿公司透過被告丁○○與北京方普公司協商顧問
    費用，北京方普公司同意每劑45萬元人民幣計算，被告丁○○於92年2 月乃將人民幣315 萬轉交北京方普公司承辦人己○。榮睿公司並於92年3 月10日之董事會議決通過以服務費
    及技術顧問費項目，追認上開支付之費用。因林呈隆已支付
    前開申請服務費及顧問費之人民幣350 萬，乃要求榮睿公司
    償還並指定將該款項匯入葉俊良帳戶，再由葉俊良帳戶匯入
    林呈隆指定之帳戶，原告並未支付任何申請試劑之政府規費
    予被告或北京方普公司。又本件7 項試劑申請未能取得大陸
    國家藥品監督管理局之認可，因原告公司迄未將修改後之光
    碟及試劑申請相關申請文件提出，係不可歸責於被告之事由
    。
(三)被告丁○○於95年10月30日交付系爭支票予原告，係保證北
    京方普公司給付人民幣245 萬元，係屬保證責任，被告提出
    檢索抗辯權，並聲明: (1)駁回原告之訴及假執行之聲請。(2)
    如受不利判決，願供擔保請准宣告免為假執行。
五、被告壬○○抗辯：伊確有簽發系爭支票，但因當時提供系爭
    支票僅為保證被告丁○○會至大陸處理原告與北京方普公司
    之糾紛，要求北京方普公司將錢退還給原告，因北京方普公
    司同意還錢，故原告不能提示這張支票，伊才讓支票退票。
    如被告丁○○沒有處理好，亦需由被告壬○○至北京處理後
    ，北京方普公司不願意還錢，被告才需負責票據責任等語，
    並聲明: 原告之訴駁回。
六、兩造所不爭執之事項
(一)本件七支試劑送經北京方普公司進行試劑產品申報註冊，係為
  爭取大陸市場。(本院卷一第175、199頁)
(二)本件七支試劑係由乙○○在內之研發團隊所研發。 (本院卷一
  第175、199頁)
(三)乙○○自民國87年1 月3 日起至94年1 月4 日止擔任原告公司
  董事；並自87年2 月11日起至93年11月29日止擔任原告公司研
  發部副總經理一職。 (本院卷一第175、199頁)
(四)原告公司負責人原為丙○○，93年8 月間變更登記為康陳銘，
  93年12月間再變更為甲○○。(本院卷一第175、199頁)
(五)被告壬○○確有簽發系爭支票，由被告丁○○背書後，於95年
  10月30日交由原告公司收執。 (本院卷一第176 、199)
(六)系爭支票經原告提示未獲兌現。(本院卷一第176、199頁)
(七)授權委託書係真正。(本院卷一第112)
七、兩造所爭執事項：
(一)原告提起本件侵權行為訴訟，是否逾民法第之2 年時效? 被
    告得否拒絕履行?
(二)被告丁○○有無詐騙原告公司之侵權行為?
(三)原告依據95年10月30日契約合意向被告丁○○請求1000萬元
    ，有無理由?
(四)原告依據票據關係請求被告壬○○給付1000萬元，有無理由
    ?
八、原告提起本件侵權行為訴訟，是否逾民法第之2 年時效? 被
    告得否拒絕履行?
(一)按民法第197 條第1 項規定：因侵權行為所生之損害賠償請
    求權，自請求權人知有損害及賠償義務人時起，二年間不行
    使而消滅。所謂知有損害及賠償義務人之知，係指明知而言
    。如當事人間就知之時間有所爭執，應由賠償義務人就請求
    權人知悉在前之事實，負舉證責任。
(二)原告主張因被告丁○○於92年5 月間向原告之前身榮睿公司
    詐稱其為北京方普公司之台灣地區授權人，北京方普公司具
    有代辦醫藥註冊證之專業能力，可代理榮睿公司在大陸取得
    原告獨自研制生產之七項檢驗試劑之醫藥產品註冊證，使原
    告公司於同年7 月間支付新台幣15,179,600元之申報費用，
    嗣因北京方普公司遲無進度，亦未見被告丁○○提出任何申
    請進度，原告乃於93年5 月10日於董事會提案派員至大陸了
    解，並於93年5 月28日委請原告公司之劉定國親赴大陸，迄
    劉定國回國後於93年6 月10日董事會報告北京方普公司疑似
    虛設公司，公司地址並無任何營業跡象，原告始知受騙，原
    告自93年6 月10日知悉侵權行為事實後，於95年3 月31日提
    起訴訟，並無逾2 年時效等語，並提出委託代理合同書、授
    權書、匯款回條、請款單、榮睿公司93年3 月25日、93年4
    月27日、93年5 月10日、93年6 月10日董事會會議記錄、出
    差旅費報告單、北京方普相關事項報告附件、董事會議簽到
    簿、委託書為證（本院卷一第20至41頁、第186 至189 頁）
    ，堪信原告之主張為真。
(三)被告否認原告知悉之時間係於93年6 月10日，並抗辯：原因
    事實係發生於91年8 月間，而原告之付款即林呈隆係於92年
    1 月30日匯款新台幣1470萬元予被告指定之訴外人陳靜儀帳
    戶，則原告於95年3 月31日始提出訴訟，已逾侵權行為2 年
    之時效云云，然被告就其抗辯原告係於91年8 月或92年1 月
    30 日 即知悉被告侵權行為之事實，並未舉證證明，被告之
    抗辯，自無足取。從而，原告於93年6 月10日始知悉受侵權
    行之損害及賠償義務人後，於95年3 月31日對被告提起侵權
    行為損害賠償訴訟，未逾2 年時效，被告為時效之抗辯，拒
    絕給付，自不足採。
九、被告丁○○有無詐騙原告公司之侵權行為?
（一）原告主張：被告丁○○向原告之前身榮睿公司自稱其為北
      京方普公司之台灣地區授權人，北京方普公司具有代辦醫
      藥註冊證之專業能力，可代理原告在大陸取得原告獨自研
      發生產之七項檢驗試劑之醫藥產品之註冊證，並表示一項
      試劑之申報費用約需人民幣50萬元，全部申報費用為人民
      幣350 萬，原告誤信為真，乃於92年5 月間與北京公司簽
      訂書面委託代理合同書，原告並依被告丁○○之指示於92
      年7 月2 日、7 月3 日、7 月4 日前後匯款新台幣7,000,
      000 元、6,210,40 0元、1,489,60 0元及479,600 元（共
      計00000000元）於葉俊良帳戶內，而北京方普公司疑係虛
      設公司，被告顯以不法詐術，不法侵害原告之權利，致原
      告受有損害等語，被告則否認有詐騙情事，並以前揭情詞
      置辯。
（二）被告丁○○抗辯：榮睿公司同意以送審之試劑，其服務顧
      問費用以每劑70萬元人民幣列計（每劑先付50萬元，審核
      通過後再付20萬元），並先由林呈隆於92年1 月30日匯款
      14,700,000元（人民幣350 萬）至伊指定之訴外人陳靜儀
      設於第一銀行北台中分行之帳號內。嗣榮睿公司透過被告
      與北京方普公司協商顧問費用，北京方普公司同意每劑45
      萬元人民幣計算，被告於92年2 月將315 萬人民幣轉交北
      京方普公司承辦人己○。原告公司於92年3 月10日之董事
      會議決通過以服務費及技術顧問費項目，追認上開支付之
      費用，並至高雄地方法院公證處辦理授權委託書認證，餘
      款35萬人民幣作為本申請案其他必要費用開銷等情，有公
      證書、證明書及榮睿公司92年3 月10日董事會議事錄、請
      款單、華南商業銀行匯款回條為證（本院卷一第29至35頁
      、第80至87頁）。查：
   1、證人即榮睿公司之監察人林呈隆於台灣高雄地方法院檢察
      署96調偵字第5 號及95年度偵字第10469 號偵查案件（下
      稱偵查案件）檢察官偵查中證述：伊與幾位朋友合夥成立
      榮睿公司，因榮睿公司想至大陸發展，被告丁○○乃向伊
      表示，他在大陸關係良好，可幫榮睿公司取得醫藥產品之
      銷售許可證，伊乃向榮睿公司之股東建議，經過當時董事
      長丙○○同意，才介紹被告丁○○給丙○○認識，因伊是
      榮睿公司之監察人，且係居間介紹，並無實質決定權，伊
      並未確認被告丁○○在大陸是否確有辦法，後來伊找熟悉
      大陸方面之人士林宏宗與被告丁○○吃飯，席間其等在談
      論大陸方面之事宜顯得很熟，所以伊相信被告丁○○所言
      為真，後來榮睿公司面臨公司上市，會計師建議不要有大
      的資金往來，所以丙○○以他太太或他的支票向伊借錢，
      要伊先將錢匯至被告丁○○指定之帳戶共新台幣1000多萬
      元等語（偵查案件96年9 月3 日詢問筆錄），並稱：伊並
      未看到簽約文件，是丙○○董事長要伊先匯錢給被告丁○○指定之帳戶，是榮睿公司他們幾位董事經過研究後才要
      伊匯款，至於92年6 月2 日之授權書（本院卷一第28頁）
      ，是董事長丙○○要伊拿給被告丁○○簽的，而由被告丁○○親自簽字等語（偵查案件95年5 月29日詢問筆錄）。
   2、證人即榮睿公司之董事長丙○○於偵查案件中亦證述：伊
      不認識被告丁○○，因榮睿公司想開發大陸市場，因林呈
      隆大力推薦被告丁○○才相信他，有經過董事會決議通過
      才決定委託被告丁○○在大陸幫榮睿公司取得試劑之註冊
      證，因董事會尚未通過法定程序，榮睿公司無法動用資金
      ，幾位董事討論結果，決定先由林呈隆代為墊款匯錢給被
      告丁○○，待董事會通過後再由榮睿公司匯款至葉俊良帳
      戶，伊個人認為被告丁○○並無詐欺意圖等語（偵查卷96
      年9 月3 日詢問筆錄），證人丙○○於本院並證述：當時
      榮睿公司要至大陸開發業務，是透過林呈隆介紹而認識被
      告丁○○，因為林呈隆說被告丁○○與北京關係良好，可
      以幫忙註冊文件，經榮睿公司董事會決議後，乃委託被告
      丁○○去辦理，當時被告丁○○只說他與北京關係良好，
      並未說到他與北京方普公司之關係為何，但被告丁○○是
      以北京方普公司名義與榮睿公司定約，當時董事會尚未通
      過匯款金額，林呈隆就先以自己的錢匯款約1000多萬元予
      被告丁○○，後來董事會通過後，榮睿公司本來要匯款予
      被告丁○○，但被告丁○○說林呈隆已代墊，所以被告丁○○乃簽立一份授權書，表示已收到榮睿公司之匯款，並
      請榮睿公司再將上開款項匯還給林呈隆，榮睿公司乃將上
      開款項匯入林呈隆之表弟葉俊良之帳戶中，若匯款金額有
      出入，可能是因為匯率或利息的關係，伊認為被告丁○○
      並無詐騙榮睿公司，且北京方普公司亦無詐騙之意，否則
      在被告丁○○收到款項後，伊等打電話給被告丁○○，被
      告丁○○可以不接電話，但被告丁○○均有與伊等聯絡，
      伊覺得榮睿公司試劑在大陸未註冊成功，有一部分是因為
      檢體的問題，有一部分是因為溝通不好所致，伊認為方普
      公司是存在，因為該公司有證照等語（本院卷一第329 至
      330 頁）。
   3、證人即榮睿公司之董事兼研發部乙○○副總經理於本院證
      述：榮睿公司之七支試劑都是伊研發出來的，當時榮睿公
      司是要將該支七支試劑送到大陸開發市場，當時監察人林
      呈隆說被告丁○○在大陸很有力，可以打通關節，所以在
      簽約前林呈隆就先付人民幣350 萬元給北京方普公司，嗣
      後榮睿公司內部有開董事會，以每劑45萬元人民幣為顧問
      費用共七支，加上要付林呈隆之利息新台幣100 多萬元，
      所以總共為350 萬元人民幣，榮睿公司將該350 萬元人民
      幣匯至林呈隆之親戚帳戶內等語（本院卷一第164 、165
      頁）。
   4、綜上，上開證人分別為榮睿公司之董事、監察人及研發部
      經理，對於榮睿公司委託被告丁○○取得試劑之註冊事宜
      ，知之甚詳，而其等證言，核與被告丁○○之抗辯相符，
      自堪信為真實。足見係因榮睿公司想至大陸發展事業，並
      欲自己研發之試劑取得大陸之註冊證，因林呈隆得知被告
      丁○○與大陸方面關係熟稔，並經被告丁○○向林呈隆表
      示可以幫忙榮睿公司取得銷售許可證，經林呈隆之大力推
      薦，榮睿公司始通過董事會決議，主動委託被告丁○○在
      大陸為榮睿公司取得試劑之註冊證，被告黃錫勳並無故意
      詐騙榮睿公司之行為，且關於申請費用，係先由林呈隆先
      於92年1 月30日匯款新台幣1470萬元予被告指定之訴外人
      陳靜儀帳戶內，嗣榮睿公司於92年3 月10日之董事會議決
      通過以服務費及技術顧問費項目，追認上開支付之費用，
      榮睿公司乃92年7 月2 日、7 月3 日、7 月4 日前後匯款
      新台幣7,000,000 元、6,210,40 0元、1,489, 600元及47
      9,600 元（共計00000000元）至葉俊良帳戶內，以償還林
      呈隆之代墊款項，且係榮睿公司之董事長丙○○要求被告
      丁○○簽署92年6 月2 日之授權書（本院卷一第28頁），
      以示北京方普公司已收受上開款項，並非被告丁○○主動
      要求榮睿公司將上開款項匯入葉俊良之帳戶，是原告主張
      被告丁○○詐欺行為，並於92年6 月2 日出示授權書要求
      榮睿公司將款項匯入其指定之葉俊良帳戶內云云，自不足
      採。況榮睿公司所支付之人民幣350 萬元，原告亦主張北
      京方普公司確已收受（本院卷一第113 頁），並有92年12
      月31日資誠會計師事務所查帳回證為證（本院卷一第115
      頁），足見原告主張被告丁○○詐欺行為，北京方普公司
      疑似虛設公司云云，亦無足取。
（三）原告又主張：因榮睿公司支付上開款項予被告丁○○後，
      案件遲無進度，亦未見被告丁○○提出任何申請進度及支
      出回報，經榮睿公司多次召開董事會，被告丁○○均虛委
      以對，嗣原告監察人庚○○於93年5 月28日啟程至大陸探
      訪，始發現北京方普公司疑似虛設公司，公司地址並無任
      何營業跡象等語，固有董事會會議記錄、差旅報告單為證
      （本院卷一第36至41頁）。被告則抗辯：本件7 項試劑申
      請未能取得大陸國家藥品監督管理局之認可，因原告公司
      迄未將修改後之光碟及試劑申請相關申請文件提出，係不
      可歸責於被告之事由等情。查：
   1、證人乙○○於本院證述：榮睿公司是聯上生物科技股份有
      限公司前身，伊之前在榮睿公司負責研發，生產、品保、
      這三個部分尚包括部分售後服務都是由伊負責，因為生產
      檢驗試劑是伊從美國帶回之技術，伊從開發、製造、生產
      然後在國外還有申請ＧＭＰ查驗登記都是伊負責。一開始
      是林呈隆推薦給榮睿公司董事長丙○○，說他在中國大陸
      事業做的不錯，且跟一些官員關係很好，當時臺灣檢驗試
      劑市場有限，後來林呈隆是說他認識被告丁○○，林呈隆
      帶董事長跟被告丁○○談，請被告丁○○幫忙榮睿公司申
      請大陸註冊，之後伊就將相關資料交給被告丁○○送至北
      京方普公司，北京方普公司看過並修改後，送回來給伊一
      個修改意見書，修改意見書裡面建議伊有一些血清臨床測
      試要重做。伊印象知道的是愛滋、Ｂ肝Ｃ肝需要作1 個20
      0 例的檢體，他們有出一套國家標準血清，因此部分是伊
      負責的，所以伊乃去蒐集，因為這個不好操作，除了愛滋
      、Ｂ肝、Ｃ肝外肺結核、梅毒也都要，這些要經過中國大
      陸的三家甲級醫院通過，1 個醫院要200 例，等於要600
      例，伊花了一年多的時間派了3 、4 位同仁去上海去蒐集
      血清，因為這些血清都有感染性，最後伊沒有蒐集齊全，
      這個案子拖了一年多，文字部分伊已修改好，但因檢體部
      分沒有辦法補全，就這樣一直拖到經營權交換，基本上榮
      睿公司之重大文件應該會有表單、各種流程，不可能只用
      1 張傳真紙（本院卷（二）第70頁）就將相關文件寄出，
      且單位主管要簽名蓋章才會由伊最後決行，這份修改文件
      伊並未有決行出去，因為還在等臨床的測試報告等語（本
      院卷二第64、65頁），並於本院證述：北京方普公司收到
      伊提供之試劑資料後，北京方普公司再送給大陸衛生部審
      查專家，並於92年間將專家審查意見書送回給榮睿公司，
      這張意見書就是證人戊○○及被告丁○○所說的那張書面
      ，北京方普公司給伊之專家審查意見書，伊認為該專家審
      查意見書應該是專家所寫，但是否大陸衛生部寫的，伊不
      清楚，但應該不是被告丁○○寫得出來的，該份專家意見
      書要伊修改H.PYLORI、HBV 、HCV 、HIV 、T.B 、苯二氮
      、搖頭丸，後來要求伊HBV 、HCV 、HIV 、T.B 回到用大
      陸血清檢體再做一次臨床測試，再驗送回去給北京方普公
      司，再由北京方普公司送回去給大陸衛生部做查檢登記，
      伊於收到上開專家意見書後一年都有派人到大陸去收集檢
      體，因為找不到這些血清檢體試驗，無法完成臨床測試，
      所以就沒有再進行。所以伊並未將修改後第2 次資料送給
      被告丁○○，現在這第2 次修改資料都是由伊保管中，原
      告亦未向伊要回等語（本院卷第164 至166 頁）。
   2、證人辛○○於本院證述：伊確有發本院卷一第96頁之傳真
      給被告丁○○，是伊收到修正後之申請文件磁碟片後所發
      的，當時要修補得資料已經修補完了，修補的資料是各部
      門主管修改的，伊不記得他們是怎麼修改的，伊只是作窗
      口，伊當時將上開磁碟片是交給主管，但是忘記是交給誰
      。嗣各部門修改完後，伊再將該磁碟片交還主管，但關於
      磁碟片之內容伊看不懂，伊不知是否已修改完成等語，又
      關於本院卷（二）第70頁之傳真，伊已不記得是否依照傳
      真之內容，將相關文件寄回北京等語（本院卷（二）第66
      、67頁），且被告丁○○陳述：上開傳真是伊傳真給榮睿
      公司，請他們把光碟修改後直接寄到北京方普公司，但是
      最後他們並沒有寄回北京方普公司。且上開傳真紙上之中
      華快遞，是原告自行註記的等語（本院卷（二）第67頁）
      ，另證人乙○○並證述：基本上榮睿公司重大文件應會有
      表單，各種流程不可能只有1 張傳真紙，且單位主管要簽
      名蓋章才會由伊決行，這份修改文件伊並未決行出去，因
      為尚在等臨床測試報告等語（本院卷（二）第68頁）。
   3、綜上證人證言，足見本件7 項試劑申請未能取得大陸國家
      藥品監督管理局之認可，係因原告公司迄未蒐集血清檢體
      ，無法為臨床測試，致未能將修改後之光碟及試劑申請相
      關申請文件提出於被告丁○○或北京公司，係不可歸責於
      被告之事由，並非被告丁○○詐騙行為所致，則原告之主
      張，自難採信。
（四）綜上，原告無法證明被告丁○○對原告公司有何詐騙行為
      ，亦無法證明原告因此受有何損害，從而，原告依侵權行
      為法律關係，請求被告丁○○賠償其損害新台幣00000000
      ，並無理由，應予駁回。
十、原告依據擔保取款之契約關係請求被告丁○○給付1000萬元
    ，有無理由?
（一）原告主張：被告丁○○於本件偵查案件開庭時之95年10月
      30 日 曾向原告表示，原告必能在95年11月29日以前受到
      北京方普公司之匯款人民幣245 萬元，若北京方普公司未
      匯款，被告丁○○願給付原告新台幣1000萬元，並交付被
      告壬○○所簽發之系爭支票1 紙予原告收執，則原告依據
      上開契約合意，請求被告丁○○給付1000萬元等語，被告
      丁○○則抗辯：伊於95年10月30交付系爭支票予原告，係
      屬保證責任，伊有檢索抗辯權，亦即需北京方普公司無法
      給付，伊才須給付該1000萬元等語。
（二）查，原告原與北京方普公司達成和解，即北京方普公司願
      於95年9 月15日前匯款人民幣245 萬元予原告，則原告於
      收受上開匯款後，應即撤回對被告丁○○之民、刑事訴訟
      ，惟若北京方普公司未於95年9 月15日前完成匯款，則該
      和解視為不成立，有和解書可證（本院卷一第122 頁），
      惟北京方普公司未於95年9 月15日依約匯款，嗣北京方普
      公司於95年9 月18日來函表示，希望延期至95年10月20日
      ，有函文一件為證（本院卷一第336 頁），且被告丁○○
      乃於本院95年9 月27日言詞辯論期日到庭對原告表示：有
      意與原告和解，因為大陸方普公司尚差80萬元未收齊，要
      到10月20日才能收齊，若到時未收齊，伊個人可以先墊等
      語（本院卷（一）第119 、120 頁），並於本件偵查案件
      95 年9月25日庭訊中向原告表示：北京方普公司僅收回人
      民幣160 萬元，尚有85萬元未收回，伊於95年10月20日前
      若未收齊，伊願意先墊付差額等語，原告乃同意延期至95
      年10月20日，此有原告之準備書狀可稽（本院卷一第335
      頁），惟至95年10月20日，原告仍未獲付款，則依上開和
      解契約約定，上開和解契約視為不成立，此為兩造不爭執
      （本院卷一第315 頁），惟被告丁○○於95年10月30日偵
      查庭時，協同被告壬○○到場，並出具系爭支票向原告表
      示：伊本人先提出系爭支票1 紙，並於系爭支票背面背書
      ，交由原告做為擔保金等語（95年度偵字第10469 號偵查
      卷內），且原告於收受系爭支票後註明：系爭支票為保證
      票，用於擔保北京方普公司應匯給原告之款項共245 萬元
      人民幣，原告同意收到上列款項後，應即辦理撤回台灣高
      雄地方法院檢察署95年度偵字第10469 號詐欺案件及本件
      損害賠償訴訟，並不得再對被告丁○○主張任何民刑事責
      任。並寫下確認書載明：原告就被告丁○○經手之委託北
      京方普公司辦理試劑審批事件，倘於西元2006年11月20日
      之前，確實受領人民幣245 萬元或等值之港幣、美金之足
      額給付，則原告同意於收受後簽署附件之和解書，並撤回
      對被告丁○○之民事起訴。惟倘逾期仍未受足額之清償，
      則原告將不再與北京方普公司或被告黃錫勳協商，將續行
      民、刑事訴訟程序，此有確認書及系爭支票及註明可證（
      上開偵查案件內、本院卷一第137 、138 頁），且系爭支
      票之發票日為95年11月29日，堪信原告主張被告丁○○於
      95 年10 月30日向原告表示在95年11月29日以前，原告必
      能收到新台幣1000萬元，倘北京方普公司未匯款，被告丁○○個人亦負責支付該1000萬元等情為真。足見被告丁○○已同意若北京方普公司未匯款予原告，被告丁○○願於
      95 年11 月29日前給付原告新台幣1000萬元，兩造確於95
      年10月30日已達成另一契約合意，而北京方普公司未於95
      年11月20日之前匯款人民幣245 萬元予原告，此為兩造不
      爭執，則原告依兩造於95年10月30日之契約合意，請求被
      告丁○○應給付新台幣1000萬元及自起訴狀繕本送達之翌
      日即95年4 月19日起清償日止，按年息百分之五計算之利
      息，為有理由，應予准許。
（三）被告丁○○抗辯：伊於95年10月30日係交付系爭支票予原
      告，係屬保證責任，必待北京方普公司無法履行或對北京
      方普公司之財產強制執行無效果前，伊得拒絕清償等語。
      惟查，依上開（二）說明，被告丁○○係向原告表示若北
      京方普公司未匯款，被告丁○○個人願於95年11月29日前
      給付原告新台幣1000萬元，已如前述，此與保證責任尚待
      主債務人無法履行或對其財產執行無效果時，始得請求等
      情不同，被告之抗辯，尚難採信。
十一、原告依據票據關係請求被告壬○○給付1000萬元，有無理
      由?
（一）原告主張被告丁○○於95年10月30日交付系爭支票予原告
      ，擔保原告得收得新台幣1000萬元，而被告壬○○為系爭
      支票之發票人，爰依票據關係請求被告壬○○給付系爭支
      票之票面金額1000萬元等語，被告壬○○則抗辯：伊確有
      簽發系爭支票，但因當時提供系爭支票僅為保證被告丁○○會至大陸處理原告與北京方普公司之糾紛，要求北京方
      普公司將錢退還給原告，因北京方普公司同意還錢，故原
      告不能提示系爭支票，伊才讓支票退票。如被告丁○○沒
      有處理好，亦需由被告壬○○至北京處理後，北京方普公
      司不願意還錢，被告才需負責票據責任等語。
（二）按票據之發票人苟已於該票據上為合法之發票行為，則對
      於執票人當然負到期付款之義務。查，被告壬○○對於伊
      簽發系爭支票而為系爭支票之發票人並不爭執，而系爭支
      票係由被告丁○○交付與原告，則被告壬○○自不得以被
      告丁○○與原告間之原因事實，對原告抗辯。況被告壬○○就其抗辯，亦未提出任何事證證明，自難採信。
（三）從而，原告依據票據關係，請求被告壬○○給付系爭票據
      金額新台幣1000萬元及自95年11月29日起至清償日止按年
      息百分之六計算之利息，為有理由，應予准許。
十二、按所謂不真正連帶債務，係指數債務人以單一目的，本於
      各別之發生原因負其債務，因其中一債務之履行，他債務
      亦同歸消滅者而言。故不真正連帶債務人中之一人所為之
      清償，如已滿足債權之全部，即應發生絕對清償效力，債
      權人不得再向他債務人請求清償。被告丁○○係95年10月
      30 日 向原告表示在95年11月29日以前，原告必能收到新
      台幣1000萬元，倘北京方普公司未匯款，被告丁○○亦負
      責支該筆款項，並交付由被告壬○○簽發之系爭支票予原
      告收執，則被告黃錫勳給付該新台幣1000萬元係基於與原
      告之契約關係，被告壬○○給付該新台幣1000萬元係基於
      票據關係，惟該二債務人係以給付原告新台幣1000萬元為
      單一目的，而本於各別發生之原因而負其債務，則若其中
      一債務履行，他債務則同歸消滅，即其中一人所為之清償
      ，如已滿足債權之全部，即應發生絕定之清償效力，債權
      人即不得再向他債務人請求清償，從而，被告丁○○、被
      告壬○○所命給付新台幣1000萬元及自95年11月29日起至
      清償日止之按年息百分之五計算之利息部分，被告壬○○
      或丁○○一人為給付，於給付範圍內，未給付之人則同免
      其責任，爰判決如主文第三項所示。
十三、綜上，原告依據侵權行為法律關係，請求被告丁○○賠償
      原告損害新台幣00000000元及其利息，為無理由，應予駁
      回。原告依據契約關係及票據關係，分別請求被告丁○○
      應給付原告新台幣1000萬元及自起訴狀繕本送達之翌日即
      95 年4月19日起至清償日止，按年息百分之五計算之利息
      ，被告壬○○應給付原告金額新台幣1000萬元及自95年11
      月29日起至清償日止按年息百分之六計算之利息，被告丁○○、被告壬○○所命給付上開新台幣1000萬元及自95年
      11 月29 日起至清償日止之按年息百分之五計算之利息部
      分，被告壬○○或丁○○一人為給付，於給付範圍內，未
      給付之人則同免其責，為有理由，應予准許。
十四、原告與被告均陳明願供擔保，聲請宣告假執行及免為假執
      行，就原告勝訴部分，核無不合，爰分別酌定相當擔保金
      額准許之。至於原告敗訴部分，其假執行之聲請已失所附
      麗，應併予駁回。
十五、結論：原告之訴為一部有理由，一部無理由，依民事訴訟
      法第79條、第85條第1 項、第390 條第2 項，第392 條第
      2項，判決如主文。
中    華    民    國    97    年    4     月    9    日
                  民事第一庭法  官  朱玲瑤
正本係照原本作成。
如不服本判決，應於送達後20日內，向本院提出上訴狀並表明上
訴理由，如於本判決宣示後送達前提起上訴者，應於判決送達後
10日內補提上訴理由書（須附繕本）。
中    華    民    國    97    年    4     月    9    日
                            書記官  陳掌珠


司法院資訊處製作；財團法人民間司法改革基金會備份。
